高雄高等行政法院簡易判決
　　　　　　　　　　　　　　　　　　 94年度簡字第00285號
原　　　告　甲○○
被　　　告　嘉義市政府
代　表　人　乙○○市長
上列當事人間因醫療法事件，原告不服行政院衛生署中華民國94
年7月4日衛署訴字第0940015825號訴願決定，提起行政訴訟。本
院判決如下：
    主  文
原告之訴駁回。
訴訟費用由原告負擔。
    事實及理由
一、緣原告係嘉義市○○路224號2樓「健康人生美容坊」負責人
    ，該工作坊非屬醫療機構，卻於民國（下同）93年10月22日
    在中國時報雲林縣版第D3版刊登：「調節自律神經、脊椎保
    健、改善酸痛、．．．精油推拿按摩的特色：藉刮痧、滑罐
    之便．．．讓汗腺、尿液、淋巴等將毒素排出體外．．．嘉
    義市○○路224號2樓」等語之醫療廣告，案經行政院衛生署
    查獲，函移嘉義市衛生局調查違章屬實，被告乃以原告違反
    醫療法第84條規定，依同法第104條規定，於94年3月15日以
    府授衛醫字第09402000342號處分書，處原告新台幣（下同
    ）50,000元罰鍰。原告不服，提起訴願，經遭決定駁回；遂
    提起本件行政訴訟。
二、原告起訴意旨略以：原告刊登涉及脊椎保健的觀念，闡述姿
    勢不良造成脊椎側彎導致神經壓迫現象造成病痛，影響健康
    生活品質，並非所謂醫療廣告。精油推拿按摩過程，乃是用
    精油滋潤皮膚細胞中的粒腺體經由精油能量補強提升功能，
    東方醫學上並不把植物精油芳香療法用來取代正規醫學治療
    ，並非醫療行為，僅對於舒解壓力效果卓著。原告亦取得復
    健師及身心靈整體健康醫學美容資格，故知滑罐應屬於民俗
    療法並非醫療行為，原告將美容SPA融合滑罐，將此工作發
    揮淋漓盡致，被告應予鼓勵，且本件刊登乃是因為嘉義市衛
    生局製作健康問答宣傳單，由中國時報代為尋找協力廠商，
    原告因對於有關健康的活動非常認同，且中國時報表示參加
    本活動報社會免費刊登文字稿，對原告生意將有幫助，於是
    答應參加，惟原告對於此廣告何時刊登並不知情，且亦不見
    對原告有何幫助，恐有被告陷害原告之疑慮云云，並求為判
    決訴願決定及原處分均撤銷。被告則以：原告所刊登之平面
    廣告述及「調節自律神經．．．脊椎保健．．．改善酸痛．
    ．．；精油推拿按摩的特色：1、人體細胞的粒線體經過精
    油能量補強，提昇細胞功能。2、藉刮痧，滑罐之便、將深
    層穢氣牽引至淺層，脊椎的正位保健代謝強化，讓汗腺、尿
    液、淋巴等毒素排出體外．．．」等語，業已涉及影響人體
    生理機能，應認屬違規醫療廣告。醫療廣告有別於一般商業
    廣告，其對民眾生命財產影響甚鉅，故對違規之醫療廣告，
    自當從嚴從實加以管理，使民眾消費之權益獲得保障，原告
    確實違反醫療法第84條之規定，被告依同法第104條之規定
    裁處，應無不當等語資為置辯，並求為判決駁回原告之訴。
三、按「本法所稱醫療廣告，係指利用傳播媒體或其他方法，宣
    傳醫療業務，以達招徠患者醫療為目的之行為。」「本法所
    稱主管機關：在中央為行政院衛生署；在直轄市為直轄市政
    府；在縣（市）為縣（市）政府。」「非醫療機構，不得為
    醫療廣告。」「廣告內容暗示或影射醫療業務者，視為醫療
    廣告。」「違反第84條規定為醫療廣告者，處新臺幣5萬元
    以上25萬元以下罰鍰。」「本法第8條所稱傳播媒體，指廣
    播、電視、錄影節目帶、新聞紙、雜誌、傳單、海報、招牌
    、牌坊、電影片及其他傳播方法。」分別為醫療法第9條、
    第11條、第84條、第87條第1項、第104條及同法施行細則第
    4條所明定。
四、經查，原告係嘉義市○○路224號2樓「健康人生美容坊」負
    責人，該工作坊非屬醫療機構，卻於93年10月22日在中國時
    報雲林縣版第D3版刊登：「調節自律神經、脊椎保健、改善
    酸痛、．．．精油推拿按摩的特色：藉刮痧、滑罐之便．．
    ．讓汗腺、尿液、淋巴等將毒素排出體外．．．嘉義市○○
    路224號2樓」等語之違規醫療廣告，案經行政院衛生署查獲
    ，函移嘉義市衛生局調查原告違章屬實，被告乃以原告違反
    醫療法第84條規定，依同法第104條規定，於94年3月15日以
    府授衛醫字第09402000342號處分書，處原告50,000元罰鍰
    等情，有原告93年10月22日刊登於中國時報之廣告、被告94
    年3月15日府授衛醫字第09402000342號處分書附於原處分卷
    可稽。次查，觀之原告所不爭之廣告內容「調節自律神經．
    ．．脊椎保健．．．改善酸痛．．．精油推拿按摩的特色：
    1、人體細胞的粒線體經過精油能量補強，提昇細胞功能。2
    、藉刮痧，滑罐之便、將深層穢氣牽引至淺層，脊椎的正位
    保健代謝強化，讓汗腺、尿液、淋巴等毒素排出體外．．．
    」等語，已涉及影響人體生理機能，依前揭醫療法第87條第
    1項規定，其廣告內容暗示或影射醫療業務，視為醫療廣告
    ，被告據以裁罰，並無不合。原告主張並無涉及醫療行為云
    云，並不可採。
五、原告另主張其非醫療廣告僅為美容業精油推拿按摩云云；惟
    查，美容業者之業務範圍，應係從事人身表面化妝美容，應
    無涉及影響或改變人體結構及生理機能之行為，原告刊登之
    前揭廣告內容，業已涉及影響人體生理機能，應認屬違規醫
    療廣告，業如前述，原告主張其非醫療廣告，僅為美容業精
    油推拿按摩云云，亦不可採。
六、綜上所述，原告前揭主張既不可採，則被告以原告違規刊登
    醫療廣告，違反醫療法第84條規定，依同法第104條規定，
    於94年3月15日以府授衛醫字第09402000342號處分書，裁處
    原告50,000元罰鍰，揆諸前揭法律規定，並無違誤；訴願決
    定予以維持，亦無不合；原告猶執前詞，聲明撤銷，為無理
    由，應予駁回。又本件適用簡易訴訟程序，爰不經言詞辯論
    逕為判決，併予敘明。
據上論結，本件原告之訴為無理由，爰依行政訴訟法第233條第1
項、第236條、第195條第1項後段、第98條第3項前段，判決如主
文。
中　　華　　民　　國　　94　　年　  11　　月　 30  　 日
                        第二庭法  官　戴見草
以上正本係照原本作成。
如不服本判決，應於送達後20日內，向本院提出上訴狀並表明上
訴理由，如於本判決宣示後送達前提起上訴者，應於判決送達後
20日內補提上訴理由書（須按他造當事人人數附繕本）。
提起上訴應預繳送達用雙掛號郵票7份（每份34元）。
中　　華　　民　　國　　94　　年　  11　　月　 30  　 日
　　　　　　　　　　　　　　　書記官  蔡玫芳
附註:
行政訴訟法第235條（第1項、第2項）:
對於適用簡易程序之裁判提起上訴或抗告，須經最高行政法院之
許可。
前項許可，以訴訟事件所涉及之法律見解具有原則性者為限。
